【裁判字號】    96,重訴,112
【裁判日期】    970818
【裁判案由】    違反銀行法
【裁判全文】
臺灣臺北地方法院刑事裁定             96年度重訴字第112號
公  訴  人  臺灣臺北地方法院檢察署檢察官
被      告  丁○○
                    （
選任辯護人  陳國雄律師
            蔡順雄律師
            林正和律師
上列被告因違反銀行法等案件，經檢察官提起公訴（96年度偵字
第18970 號），本院於民國97年6 月4 日裁定延長羈押，被告不
服，提起抗告，經臺灣高等法院九十七年度抗字第六九四號裁定
撤銷發回，茲裁定如下：
    主  文
丁○○羈押期間自民國玖拾柒年陸月捌日起延長貳月。
    理  由
一本件被告丁○○因違反銀行法等案件，經本院認有刑事訴訟法
  第一百零一條第一項第一款、第二款、第三款情形而有羈押必
  要，於民國九十六年十一月八日執行羈押，並先後於九十七年
  二月八日、四月八日延長羈押，至同年六月七日屆滿二月。
二臺灣高等法院九十七年度抗字第六九四號裁定撤銷本院原延長
  羈押裁定之理由以：
(一)「該案審理迄今，已有多名被害人經原審傳喚到庭說明借貸金
  錢始末及相關細節，證人吳欽玲於九十七年三月四日到庭證稱
  ：伊自八十八年起即借錢給戊○○，利息均係由戊○○決定，
  被告並無參與討論或是決定，錢均匯到戊○○之戶頭，從未匯
  到被告或其個人帳戶，戊○○開個人支票作為擔保，沒有開過
  被告的支票..... 要借多少、借多久都是戊○○跟我討論，被
  告從未參與..... 錢是戊○○與伊來往的，被告並沒有欠伊錢
  ..... 被告並沒有替戊○○做任何保證，伊信任被告等語。證
  人壬○○亦同證稱：戊○○向伊說是做銀行代墊業務，收手續
  費，伊就匯款到戊○○的戶頭，利息是戊○○與伊討論，戊○○開他本人支票作為擔保..... 被告未幫戊○○收受借的錢，
  伊也未把錢直接匯到被告戶頭等語。另證人丙○○、乙○○、
  己○○、甲○○等人雖亦同列為本案被告，惟其等亦先後借貸
  金錢予戊○○，於原審訊問時亦均一致證稱被告並未參與其等
  與戊○○間之借貸行為，嗣於本案以證人身份為交互詰問時，
  所證述借貸之細節亦多與前開證人所述相同，證人辰○○於九
  十七年五月七日審理時亦為相同內容之證述。證人庚○○亦係
  因丙○○之關係而借錢予戊○○。此應足以顯示，至少就上述
  證人部分，被告並未於戊○○與各被害人間扮演仲介或鼓勵等
  具有犯意聯絡之地位，而僅因被告與戊○○間有實質上夫妻關
  係，依被告多年觀察而提供被害人相關意見。」
(二)「再者，證人己○○於原審九十七年五月七日審理時證稱：伊
  有投資山意公司及山意建設公司，伊與伊先生均擔任經理，職
  務是戊○○安排的，戊○○要求出資的人要去公司，不能坐享
  其成拿紅利..... 戊○○說你只要人到就好，做什麼事情他也
  不管等語；證人寅○○於審理時亦證稱：伊有在山意公司任職
  ，中間也有任職於山意建設公司，因為老闆是同一人，就是戊○○..... 公司內帳記帳業務由袁佳鈴負責，伊負責審核，伊
  審核完畢後會交給戊○○，戊○○出國時會交給被告看....
  公司員工或股東如果借錢給戊○○投資，戊○○通常就不願意
  再支付薪資給員工..... 己○○的薪水起起落落，就是跟他調
  進來資金有關，戊○○就任意刪減潘敬瑩的薪水；因為戊○○
  認為員工有額外的利息收入就可以生活，不用發這麼多薪水等
  語，依前開二位證人所述可知山意公司及山意建設公司主要負
  責人為戊○○，公司資本之募集、資金借調以及公司內部之事
  務均由戊○○決定，鮮少提及被告曾參與資金之調度。則被告
  於該二公司間究扮演何種角色，亦事關其是否具有檢察官所指
  犯行且嫌疑重大。」
(三)「綜上，被告丁○○於戊○○與被害人間金錢借貸或投資之關
  係間所居角色地位為何？於山意公司、山意建設公司與各金主
  間資金流通之地位如何？上揭證人之證詞何以不能為有利於被
  告之認定？原審就此似應再行審酌各證人所為各項證述及相關
  卷證資料，如仍認被告涉犯檢察官所指罪名嫌疑重大，然依其
  參與程度及自行到案接受偵查、審判，本案性質不易由共犯被
  告勾串等情，衡之比例原則，是否除羈押處分外，別無其他適
  合之強制處分手段可資保全本案之證據，並利於刑事審判之進
  行，而確有羈押之必要？」
三本院認為，法院處理聲請羈押案件之重點，在於判斷被告之「
  犯罪嫌疑」是否重大、有無符合羈押事由及羈押要件等法律要
  件，並非終局判斷被告之罪責成立與否，蓋終局判斷罪責是否
  成立尚須經過審理過程，檢察官有進一步提出及說明證據之義
  務，被告亦享提出有利證據及辯解之權利，則起訴事實存在與
  否，仍在浮動之狀態，法院僅係依現存之證據判斷被告應否羈
  押，與被告將來定罪與否，理論上無必然關係（臺灣高等法院
  九十四年度抗字第九二五號、九十五年度抗字第一三○號裁定
  意旨參照）。依證人壬○○、子○○、辛○○、丑○○、乙○○於本院審理時之證言，及其餘相關證人卯○○、癸○○於偵
  查中之證言可知，被告丁○○不僅實際招攬他人投資同案被告
  戊○○宣稱之銀行代墊款業務，於加拿大以電話指示是否同意
  該等投資，且與同案被告戊○○均對外宣稱與八家銀行合作從
  事代墊款業務，更指示相關證人匯款帳戶、金額，甚至於部分
  被害人欲抽回資金時出面施以恐嚇，強命被害人同意延緩支票
  到期日，顯與戊○○共同或透過丙○○、甲○○、乙○○、己○○等人向外招攬投資存款，且依卷證資料所示，所得金額超
  過新臺幣一億元以上，涉犯銀行法第一百二十五條第一項後段
  之罪，有刑事訴訟法第一百零一條第一項第一款、第三款情形
  ，實有繼續羈押之必要等情，業據本院於九十七年四月一日之
  延長羈押裁定中說明甚詳。以本案共犯結構龐大，被害人眾多
  ，部分未出面指述之被害人係透過其他被害人或共同被告投資
  而受害，原非每位被害人均與被告丁○○有直接接觸，且其中
  部分證人之待證事項與被告丁○○並無關聯，臺灣高等法院僅
  片段引用本院審理中部分證人之證言，即撤銷本院原延長羈押
  之裁定。再本院若於裁定中說明被告丁○○與被害人間所居角
  色地位、資金流通等本應於判決中說明之細節，無異將本院於
  即將辯論終結（九十七年八月二十七日辯論終結）前之心證，
  預先表明。又被告丁○○於於九十六年七月十七日入境後，原
  本預計於數日後偕同其母離境，經被害人得知被告丁○○入境
  之消息，通知法務部調查局臺北市調查處調查員巳○○，始由
  該局立即於次日即同年七月十八日報請臺灣臺北地方法院檢察
  署檢察官指揮偵辦，次日即同年七月十九日對被告丁○○為限
  制出境之強制處分，該處調查員巳○○並於發出通知書後，告
  知被告丁○○已遭限制出境之情，被告丁○○始到場接受詢問
  等情，有被告丁○○之入出境紀錄、公訴人製作之電話紀錄、
  臺北市調查處九十六年七月十八日肆字第09643112450 號函等
  足憑，與被告丁○○一再強調其係自動返國釐清案情云云，無
  一相符。再被告丁○○在加拿大置有龐大資產，共犯戊○○則
  於握鉅款於加拿大逍遙法外，而自我國離境之方式非僅限於合
  法登記一種，以被告丁○○之資力，欲以他途離境，實輕而易
  舉，況被告丁○○既與被告戊○○共同於加拿大置產，顯示二
  人財務共同，二人所涉本件犯行，犯罪所得高達數億元，實難
  期待以少量具保金額，即可達到保全之目的。綜上所述，本院
  認為被告丁○○前述刑事訴訟法第一百零一條第一項第一款、
  第三款情形羈押原因仍然存在，有繼續羈押之必要，不能以具
  保、限制住居或其他強制處分代之，仍應自九十七年六月八日
  起延長羈押二月。
三依刑事訴訟法第一百零八條第一項，裁定如主文。
中    華    民    國    97    年    8     月    18    日
                  刑事第十五庭  審判長法  官  廖紋妤
                                      法  官  楊台清
                                      法  官  邱蓮華
上正本證明與原本無異。
如不服本裁定，應於裁定送達後5日內向本院提出抗告狀。
                                      書記官  葉宜玲
中    華    民    國    97    年    8     月    18    日


司法院資訊處製作；財團法人民間司法改革基金會備份。
